【裁判字號】    98,交抗,1200
【裁判日期】    980430
【裁判案由】    違反道路交通管理處罰條例
【裁判全文】
臺灣高等法院交通事件裁定            98年度交抗字第1200號
抗  告  人
即受處分人  甲○○
上列抗告人即受處分人因違反道路交通管理處罰條例案件，不服
臺灣板橋地方法院中華民國98年3 月30日所為裁定（98年度交聲
字第306 號），提起抗告，本院裁定如下：
    主  文
抗告駁回。
    理  由
一、按行車管制號誌之圓形紅燈燈號顯示之意義為「車輛面對圓
    形紅燈表示禁止通行，不得超越停止線或進入路口」，道路
    交通標誌標線號誌設置規則第206 條第5 項第1 款定有明文
    。又按汽車駕駛人，行經有燈光號誌管制之交岔路口闖紅燈
    者，處新臺幣（下同）1,800 元以上5,400 元以下罰鍰，並
    記違規點數3 點，道路交通管理處罰條例第53條第1 項、第
    63條第1 項第3 款亦分別定有明文。所謂闖紅燈，係指車輛
    或行人面對圓形紅燈時，仍逕予穿越路口至銜接路段，不論
    左轉、直行或迴轉，均屬闖紅燈之行為。從而，用路人、車
    於行經設有燈光管制號誌之交岔路口，不依燈號指示，逕自
    闖越紅燈直行、左轉或迴轉，自屬違反道路交通管理處罰條
    例第53條第1 項所定闖紅燈之違規行為。
二、經查：（一）本件抗告人即受處分人甲○○（簡稱抗告人）
    於民國（下同）98年1 月11日12時40分許（原審裁定誤載為
    下午12時40分許應予更正），駕駛車牌號碼N2J-229 號重型
    機車行經臺北縣永和市○○路、豫溪街路口時，因於竹林路
    上行向號誌為紅燈時仍行進左轉至銜接路口之豫溪街而闖越
    紅燈，經臺北縣政府警察局永和分局中正橋派出所警員乙○
    ○發現當場攔停製單開罰之事實，有臺北縣政府警察局北縣
    警交大字第C00000000 號舉發違反道路交通管理事件通知單
    、交通部公路總局臺北區監理所板橋監理站板監裁字第裁
    41-C00000000號違反道路交通管理事件裁決書、臺北縣政府
    警察局永和分局98年2 月2 日北縣警永裁字第0980002245
    號函等影本各1 份在卷可稽（參原審卷第4 頁至第7 頁），
    並經證人即現場舉發本件違規之警員乙○○於原審結證稱：
    「（問：舉發過程為何？）當時我在執行巡邏勤務，我是在
    竹林路豫溪街口停等紅燈，後來我看到我的對向車道異議人
    正騎乘重型機車從竹林路跨越分向線紅燈左轉豫溪街口，我
    看到之後我就馬上開警示燈追到豫溪街攔停異議人，後來我
    就開立本件的違規通知單」、「（問：當時是否確定異議人
    騎乘機車左轉通過路口的時候，異議人的行向燈號是紅燈？
    ）是的我確定」、「（異議人問：當時我通過路口的時候是
    閃黃燈，你看我的時候，是否可以確定我的車道是紅燈？）
    當時異議人是騎乘機車跨越分向線紅燈左轉」、「我是照我
    現況看到的情形為準，我以上陳述都是按照親眼所見」等語
    明確（參原審卷第19頁反面、第20頁正面）。觀諸上開證人
    之證言，已就燈號情形、其與抗告人所處相對位置、抗告人
    行駛路徑及闖紅燈過程等情節詳予說明，證人於當時既執行
    其巡邏勤務，基於其對交通違規取締受有專門訓練，對路上
    用路權人之動態路線當有所注意，並能清楚掌握抗告人車輛
    之行駛方向、路徑。又依卷內資料所示，並無該路口有圓形
    紅燈與左轉箭形綠燈並亮之特殊情況，該路口證人與抗告人
    行向顯示號誌應屬一致，倘抗告人並未於紅燈時左轉，當時
    於對向車道停等紅燈之證人，實無必要亦不可能驅車追及攔
    停之，是證人所證抗告人行向號誌燈號為紅燈等情，並未有
    違事理之處；（二）交通警員掣單舉發違反道路交通管理處
    罰條例所列之違規事實，本質上為行政處分，係公務員基於
    職務上權力，依法就特定之具體事件所為具有公法上效果之
    單方行政行為，基於公務員為公法上行為具有公信力之原則
    ，該行政行為當可被推定為真正，其據以依法處分之事實認
    定亦為正確無誤，此公信原則，乃立法者賦予行政機關制定
    違反道路交通事件統一裁罰標準及處理細則，使執勤警員得
    當機處分，以維護交通秩序、安全之行政目的，否則透過公
    權力行為以即時維護交通秩序之行政目的將難以達成。本件
    抗告人既未就執勤警員之舉發提出積極證據證明其有發生錯
    誤之情形，亦查無任何證據足資證明上開證人有捏造事實違
    法取締之情事，則執勤警員本其維護交通秩序、安全職責所
    為之舉發，自應受到合法、正確之推定。證人即舉發警員乙
    ○○對抗告人本件闖紅燈之違規情形與舉發經過既已於原審
    到庭結證如上，而細繹其證述內容尚無前後矛盾或與事理不
    符而存有瑕疵之處，又審酌其與抗告人原不相識，並無何身
    分利害業務關係，亦無怨恨仇隙，業經證人於原審結證在卷
    ，則衡情證人應無甘冒偽證罪刑責風險而設詞構陷抗告人之
    必要；（三）於未裝設自動感應攝影器材路段，就闖紅燈等
    一瞬間突發之交通違規行為，因無法期待警員於發現後能及
    時攝影取證，事實上亦僅能仰賴舉發警員目視為之，別無其
    他舉證之可能，道路交通法令亦無明文須提出科學儀器採證
    資料始得舉發之規定，是本件雖未有採證證據提出，惟證人
    證言之可信性既如上述，已足資為認定抗告人於行向紅燈違
    規左轉駕駛之實。綜上所述，抗告人確有於前揭時、地駕駛
    上開機車闖紅燈之違規行為，事證明確，堪以認定。
三、原審認原處分機關依據道路交通管理處罰條例第53條第1 項
    、第63條第1 項第3 款及違反道路交通管理事件統一裁罰基
    準表之規定，裁處抗告人罰鍰1,800 元，並記違規點數3 點
    ，於法有據，而駁回抗告人異議之聲明，經核並無違誤。抗
    告人抗告意旨以其年齡已逾40，並有父母妻兒，家中富有，
    不可能任意闖紅燈，且多年來從未發生過這種事情，原審未
    命證人提出證據，即遽信其片面之詞，而不相信抗告人所言
    ，有違平等原則；警察職責在於保護人民並勸導人民守法，
    而非處罰人民，法院則係人民最後之希望，原審卻帶頭違法
    等語，指摘原裁定不當。惟查，抗告人上開抗告意旨，要係
    就法院依職權裁量之事項，任意爭執，所為抗告，不足以推
    翻原審裁定之適法性，其抗告為無理由，應予駁回。
據上論結，應依道路交通案件處理辦法第26條，刑事訴訟法第41
2 條，裁定如主文。
中    華    民    國    98    年    4     月    30    日
                  刑事第二十庭審判長法  官  楊貴雄
                                    法  官  林銓正
                                    法  官  鄧振球
以上正本證明與原本無異。
不得再抗告。
                                    書記官  劉有志
中    華    民    國    98    年    5     月    4     日


司法院資訊處製作；財團法人民間司法改革基金會備份。
